臺灣臺北地方法院民事裁定
111年度消債更字第248號
聲  請  人  
即  債務人  吳芯羽（原名：吳婕瑀）


代  理  人  謝杏奇律師（法扶律師）  
相  對  人  
即  債權人  台北富邦商業銀行股份有限公司

法定代理人  程耀輝  


相  對  人  
即  債權人  國泰世華商業銀行股份有限公司

法定代理人  郭明鑑  

相  對  人  
即  債權人  元大商業銀行股份有限公司



法定代理人  翁健    

相  對  人  
即  債權人  台新大安租賃股份有限公司

法定代理人  陳力雄  
上列當事人間消費者債務清理之更生事件，本院裁定如下：
    主  文
聲請人甲○○（原名：吳婕瑀）自中華民國一一一年十月二十八日
下午四時起開始更生程序。
命司法事務官進行本件更生程序。
　　理　由
一、按更生及清算事件專屬債務人住所地或居所地之地方法院管
    轄。不能依前項規定定管轄法院者，由債務人主要財產所地
    之地方法院管轄；債務人於法院調解不成立之日起20日內，
    聲請更生或清算者，以其調解之聲請，視為更生或清算之聲
    請，不另徵收聲請費；關於更生或清算之程序，除本條例別
    有規定外，準用民事訴訟法之規定，消費者債務清理條例（
    下稱消債條例）第5條、第153條之1、第15條定有明文。而
    民事訴訟法第27條規定，定法院之管轄，以起訴時為準。查
    本件聲請人即債務人（下稱債務人）於民國111年1月28日向
    本院提出聲請債務清理之前置調解，經本院以111年度北司
    消債調字第41號消債調解事件受理在案，並於111年3月10日
    調解不成立，債務人之代理人旋於當日以言詞向本院聲請更
    生，依消債條例第153之1條第2項規定，以其調解之聲請視
    為更生之聲請。次查，債務人聲請前置調解時，其戶籍地即
    居所地（臺北市○○區○○路000巷0號）位在本院管轄區域內，
    本院就本件更生事件自有管轄權。雖債務人嗣於111年6月27
    日具狀陳報其戶籍地遷至友人住所即新北市○○區○○街000號
    ，且居所地亦改遷至桃園市○○區○○路○段00號2樓，此有債務
    人之戶籍謄本及房屋租賃契約書暨分租證明書在卷可稽（見
    本院卷第67頁、第195至203頁），惟依消費者債務清理條例
    第15條準用民事訴訟法第27條揭示之管轄恆定原則，本院就
    本件更生聲請仍有管轄權，合先敘明。
二、按債務人不能清償債務或有不能清償之虞者，得依本條例所定更生或清算程序，清理其債務；債務人無擔保或無優先權之本金及利息債務總額未逾新臺幣（下同）1,200萬元者，於法院裁定開始清算程序或宣告破產前，得向法院聲請更生；債務人對於金融機構負債務者，在聲請更生或清算前，應向最大債權金融機構請求協商債務清償方案，或向其住、居所地之法院或鄉、鎮、市、區調解委員會聲請債務清理之調解，消債條例第3條、第42條第1項、第151條第1項分別定有明文。此係採前置協商主義，是債務人於協商程序中，自應本於個人實際財產及收支狀況，依最大誠信原則，商討解決方案。如終究不能成立協商，於聲請更生或清算時，法院審酌上開條文所謂「不能清償或有不能清償之虞」，允宜綜衡債務人全部收支、信用及財產狀況，評估是否因負擔債務，而不能維持人性尊嚴之最基本生活條件，所陳報之各項支出，是否確屬必要性之支出，如曾有協商方案，其條件是否已無法兼顧個人生活之基本需求等情，為其判斷之準據。又法院開始更生程序之裁定，應載明其年、月、日、時，並即時發生效力。法院開始更生或清算程序後，得命司法事務官進行更生或清算程序，必要時得選任律師、會計師或其他適當之自然人或法人1人為監督人或管理人，復為同條例第45條第1項、第16條第1項所明定。　　
三、債務人聲請意旨略以：伊目前積欠債權人共計70萬7,480元
    ，因無資力得以清償債務，前曾聲請消債條例前置調解，惟
    前置調解不成立，爰依法聲請更生等語。　　
四、經查：
㈠、債務人主張其有不能清償債務之情事，於111年1月28日具狀
    向本院聲請調解，經本院以111年度北司消債調字第41號聲
    請消債調解事件受理在案，嗣經本院司法事務官於111年3月
    10日召開調解程序，惟因兩造尚有爭議，經調解委員勸諭調
    解，仍調解不成立，而債務人當場聲請進入更生程序等情，
    業經本院核閱111年度北司消債調字第41號卷（下稱調解卷
    ）屬實。是以，本院應綜合債務人目前全部收支及財產狀況
    ，評估其是否已達不能維持符合人性尊嚴之最低生活條件，
    而有「不能清償債務或有不能清償之虞」之情形。
㈡、債務人平均每月收入及財產狀況：　
　⒈債務人主張現任職於霈方國際股份有限公司（下稱霈方公司
    ）任職，每月薪資約為35,000元等語，且無領取任何補助或
    津貼等語，並提出108年度至110年度綜合所得稅各類所得資
    料清單、霈方公司在職證明書暨111年3月份至110年6月份薪
    資截圖單、中國信託銀行存摺交易明細等件為證（見調解卷
    第23至25頁，本院卷第69頁、第99至149頁、第157至165頁
    ），復有臺北市政府社會局111年5月26日函、勞動部勞工保
    險局111年5月30日函、臺北市政府都市發展局111年5月31日
    函等件在卷可稽（見本院卷第55至59頁），債務人上開主張
    堪信為真。參照債務人提出之中國信託銀行存摺交易明細及
    霈方公司111年3月份至110年6月份薪資截圖單核算（以111
    年3月至同年6月為基準），債務人每月平均收入為（含底薪
    、伙食津貼、全勤獎金、業績獎金等）36,155元（計算式：
    〈26,349元＋42,112元＋36,147元＋40,011元〉÷4＝36,155元，元
    以下四捨五入）。至於債務人於108年度至110年度綜合所得
    稅所列之各公司所領取之薪資、其他收入及政府補助（如急
    難救助、疫情補助等，見調解卷第23至25頁，本院卷第55頁
    、第69頁、第109至111頁）部分，審以債務人現以無此項收
    入或因非持續性之收入，是暫不列入債務人之固定收入範圍
    。
　⒉次查，債務人名下除多間金融機構存款（台新銀行、中信銀
    行、郵局）、三商美邦人壽、富邦人壽及富邦產物保單外，
    無其他財產乙節，業據債務人提出之全國財產稅總歸戶財產
    查詢清單、台新銀行存摺交易紀錄、郵局存摺、中國信託銀
    行存摺交易明細、集保戶往來參加人明細資料表（含帳號）
    、保管帳戶客戶餘額表、客戶存券異動明細表、投資人於各
    專戶無資料明細表、投資人於清算交割銀行未開戶明細表、
    富邦人壽保險股份有限公司保單首頁、中華民國人壽保險商
    業同業公會保險業通報作業資訊系統資料查詢結果回覆書等
    件為佐（（見本院卷第71至149頁、第175至183頁、第187至
    191頁、第237至242頁），並有本院查詢高額壽險資訊連結
    作業在卷可稽（見本院卷41頁），堪信屬實。　　
㈢、債務人之支出狀況（含個人支出及扶養費）：
　⒈按債務人必要生活費用，以最近一年衛生福利部或直轄市政
    府所公告當地區每人每月最低生活費1.2倍定之；受扶養者
    之必要生活費用，準用第1項規定計算基準數額，並依債務
    人依法應負擔扶養義務之比例認定之；債務人聲請更生或清
    算時所提財產及收入狀況說明書，其表明每月必要支出之數
    額，與本條例第64條之2第1項、第2項規定之認定標準相符
    者，毋庸記載原因、種類及提出證明文件，消債條例第64條
    之2第1項、第2項，消債條例施行細則第21條之1第3項定有
    明文。本件債務人具狀主張其每月必要生活費用以臺北市最
    低生活費之1.2倍計算，揆諸上開說明，並觀之債務人現居
    於桃園市龜山區，有卷附房屋租賃契約書暨分租證明書可憑
    （見本院卷第195至203頁），且參照衛生福利部公告111年
    度桃園市每人每月最低生活費用為15,281元，其1.2倍即18,
    337元（計算式：15,281元×1.2＝18,337元），爰以此數額作
    為債務人每月必要生活費用之基準。　　
　⒉扶養費部分：　　
　　債務人主張其次女李○瓴為未成年人，故有受債務人扶養必要，而李○瓴每月必要生活費用以其給付其母親吳玥圻之照顧費3,000元計算等語，並提出李○瓴之戶籍謄本、110年度綜合所得稅各類所得資料清單、全國財產稅總歸戶財產查詢清單、國泰世華銀行存摺、郵局存摺、扶養費證明書等件為證（見本院卷第67頁、第167至169頁、第211至255頁）。經查，李○瓴為106年生，現年5歲，為未成年人，除每月領取育兒津貼2,500元外，無其他財產收入，且債務人與其前配偶離婚時，約定由債務人單獨行使負擔次女李○瓴權利義務，前配偶則單獨行使負擔長女李依庭權利義務，此有上開債務人提供之資料及臺北市政府社會局111年5月26日函、勞動部勞工保險局111年5月30日函、臺北市政府都市發展局111年5月31日函等件在卷可稽（見本院卷第55至59頁），惟上開育兒津貼仍不足以支付如下所述之每月生活必要費用，堪認李○瓴應有受債務人扶養之必要。承前所述，並觀之李○瓴現與債務人同住，且債務人有獨自負擔該未成年子女扶養費之情形，參照衛生福利部公告111年度桃園市每人每月最低生活費用為15,281元，其1.2倍即18,337元（計算式：15,281元×1.2＝18,337元），扣除李○瓴每月領取之育兒津貼2,500元後，債務人應負擔李○瓴之扶養費金額應為15,837元（計算式：18,337元－2,500元＝15,837元）。茲債務人主張其每月負擔李○瓴扶養費3,000元，未逾上開數額，應屬合理。
㈣、從而，以債務人每月收入36,155元，扣除每月必要生活費用1
    8,337元與女兒扶養費3,000元後，剩餘14,818元（計算式：
    36,155元－18,337元－3,000元＝14,818元），而依債務人提供
    之本院執行命令及債權人提供之債權資料所示（見調解卷第
    47頁、第85頁），債務人現積欠之債務總額應為767,266元
    （計算式：531,450＋235,816元＝767,266元），尚須約4.3年
    始得清償完畢（計算式：767,266元÷14,818元÷12月≒4.3年
    ），若加上利息、違約金，其債務金額更高，還款勢必更長
    ，債務人之經濟狀況已有不能清償債務之虞，而有藉助更生
    制度調整其與債權人間之權利義務關係，以重建其經濟生活
    之必要，自應許債務人得藉由更生程序清理其債務。
五、綜上所述，債務人係一般消費者，其已達不能清償債務之程
    度，其中無擔保或無優先權之債務未逾1,200萬元，且未經
    法院裁定開始清算程序或宣告破產，又查無消債條例第6條
    第3項、第8條或第46條各款所定駁回更生聲請之事由存在，
    則債務人聲請更生，係屬有據。裁定如主文，並命司法事務
    官進行本件更生程序。
六、依消債條例第11條第1項、第16條第1項、第45條，裁定如主
    文。　
中　　華　　民　　國　　111 　年　　10　　月　　28　　日
                  民事第二庭    法　官　蔡英雌
以上正本係照原本作成。
本裁定不得抗告。
中　　華　　民　　國　　111 　年　　10　　月　　28　　日
                                書記官  霍薇帆